臺灣新竹地方法院刑事判決
111年度原易字第4號
公  訴  人  臺灣新竹地方檢察署檢察官
被      告  王梅櫻


            潘新華


共      同
指定辯護人  本院公設辯護人周凱珍
上列被告等因妨害名譽案件，經檢察官提起公訴（110年度偵字
第12666號），本院判決如下︰   
    主    文
王梅櫻犯公然侮辱罪，共貳罪，均處罰金新臺幣貳仟元，如易服
勞役，均以新臺幣壹仟元折算壹日。應執行罰金新臺幣參仟元，
如易服勞役，以新臺幣壹仟元折算壹日。
潘新華犯公然侮辱罪，共參罪，均處罰金新臺幣參仟元，如易服
勞役，均以新臺幣壹仟元折算壹日。應執行罰金新臺幣陸仟元，
如易服勞役，以新臺幣壹仟元折算壹日。
    犯罪事實
一、王梅櫻與劉冠伶為鄰居關係，雙方因故發生爭執，王梅櫻各
    基於公然侮辱之犯意，於下列時間，在不特定人可共見共聞
    地點，分別為下列行為：
　㈠於民國109年7月28日17時30分許，在新竹縣○○鄉○○路0段000
    巷00號前，向劉冠伶辱罵「神經病」、「照她的雞巴啦」等
    語，足以貶損劉冠伶之社會評價。
　㈡於109年9月23日16時28分許，在上址向劉冠伶辱罵「賤人」
    等語，足以貶損劉冠伶之社會評價。
二、潘新華與劉冠伶為鄰居關係，雙方因故發生爭執，潘新華各
    基於公然侮辱之犯意，於下列時間，在不特定人可共見共聞
    地點，分別為下列行為：　
　㈠於109年7月28日18時3分許，在上址向劉冠伶辱罵「照個鬼啊
    真是個神經病」等語，足以貶損劉冠伶之社會評價。
　㈡於109年9月23日16時22分許起至16時28分許止，在上址向劉
    冠伶辱罵「沒教養的東西」、「瘋得要死」、「發瘋了」等
    語，足以貶損劉冠伶之社會評價。　　
　㈢於109年9月25日12時29分許，在上址向劉冠伶辱罵「妳賤人
    」、「不要臉」等語，於同日17時11分許，接續在上址向劉
    冠伶辱罵「妳賤人」等語，足以貶損劉冠伶之社會評價。
三、案經劉冠伶告訴臺灣新竹地方檢察署檢察官偵查後起訴。
　　理    由
甲、有罪部分
壹、程序方面
一、按法院認為應科拘役、罰金或應諭知免刑或無罪之案件，被
    告經合法傳喚無正當理由不到庭者，得不待其陳述逕行判決
　　。刑事訴訟法第306條定有明文。查被告潘新華經本院合法
    傳喚，應於111年4月25日16時到庭進行審判程序，屆期開庭
    時間卻無故不到庭，有本院送達證書、報到單各1紙為憑（
    見原易卷第39、45頁），爰依首開規定，就被告潘新華被訴
    部分一造辯論為判決。
二、本判決所引用被告王梅櫻、潘新華（下合稱被告2人）以外
    之人於審判外之陳述，被告2人及辯護人均未於言詞辯論終
    結前聲明異議（見原易卷第47至58頁）。本院審酌上開證據
    資料作成時之情況，尚無違法不當及證明力明顯過低之瑕疵
    ，亦認為以之作為證據應屬適當，依刑事訴訟法第159條之5
    規定，均有證據能力。至於本院以下所引用非供述證據部分
    ，並無證據證明係公務員違背法定程序所取得，是依刑事訴
    訟法第158 條之4 規定反面解釋，即具證據能力。
貳、實體方面
一、上開犯罪事實一、㈠及㈡，業據被告王梅櫻於本院審理時坦承
    不諱（見原易卷第48頁），核與證人即告訴人劉冠伶於偵查
    中之指訴大致相符（見他卷第3至4、48至50頁），並有檢察
    官指揮檢察事務官製作之勘驗筆錄1份、告訴人提出之錄音
    （影）譯文2份、錄影光碟1片為憑（見他卷第51至57頁反面
    、第8至15、31頁），足認被告王梅櫻之任意性自白應與事
    實相符，本案事證明確，其犯行堪以認定，應依法論科。
二、被告潘新華於偵查中固坦認與告訴人為鄰居關係，長久相處
    不睦等情，惟矢口否認有何公然侮辱犯行，並辯稱：我沒有
    說這些話。經查，被告潘新華有於上開犯罪事實二、㈠至㈢所
    示時間、地點，向告訴人辱稱各該言語，除據告訴人於偵查
    中指訴明確外，並經檢察官指揮檢察事務官進行勘驗告訴人
    提出其拍攝之錄影檔案，其勘驗結果及本院推論，分述如下
    ：
　㈠犯罪事實二、㈠部分：錄影畫面可見被告2人、村長（協調者
    ）因為土地使用問題發生爭執，……被告王梅櫻向告訴人稱「
    妳沒有資格跟我講話，神經病」……「跟她講她都聽不懂，她
    神經病啊」。……錄影畫面由屋內窗邊往外拍攝，被告潘新華
    稱「她又拿著相機在那邊照啊……照個鬼啊真是個神經病」，
    有勘驗筆錄、告訴人提出錄音譯文各1份為憑（見他卷第52
    頁反面、第53頁及反面、第16頁）。被告2人與告訴人於109
    年7月28日稍早因土地使用問題發生爭執，嗣被告潘新華與
    被告王梅櫻在戶外對話時，明知告訴人在屋內窗邊持錄影設
    備對外拍攝中，可聽聞其等說話聲音，被告潘新華仍自屋外
    回以「照個鬼啊，真是個神經病」等語，是其應有告訴人所
    指時間、地點為此部分公然侮辱犯行。
　㈡犯罪事實二、㈡部分：一名女性聲音稱「沒教養的東西」、「
    妳拍那個也沒用，拍什麼拍啦。這個地是妳的嗎？」。錄影
    畫面出現被告潘新華站立屋外向告訴人稱「妳拍什麼啊，我
    常在這邊拜拜，妳也在這邊拍，瘋得要死」、「這是公地耶
    ，不是妳家的地耶，哇，發瘋了……」等語，有勘驗筆錄1份
    、告訴人提出錄音譯文2紙為證（見他卷第54頁及反面、第5
    5頁、第30至31頁）。被告潘新華與告訴人延續先前爭執，
    並對於告訴人以錄影設備拍攝之舉感到不滿，足以推認向告
    訴人辱稱該等言語之人就是被告潘新華，是其應有告訴人所
    指時間、地點為此部分公然侮辱犯行。
　㈢犯罪事實二、㈢部分：錄影畫面出現被告潘新華在戶外，其與
    告訴人發生口角爭執，告訴人先質問被告潘新華對於鑑界爭
    議處理的態度為「擺爛」，被告潘新華回稱「妳才會擺爛」
    、「妳賤人」……被告潘新華於告訴人進入屋內時稱「不要臉
    」。錄影畫面為告訴人自屋內窗邊往外拍攝，被告潘新華與
    他人聊天時察覺告訴人正在拍攝，回稱「錄錄錄錄個鬼，錄
    ，她現在她又在錄了，妳對不對，錄呀，妳好好的錄起來嘛
    ，妳賤人」等語，有勘驗筆錄1份、告訴人提出錄音譯文2紙
    為憑（見他卷第56頁反面、第57頁及反面、第34至35頁）。
    被告潘新華明知告訴人在屋內窗邊持錄影設備對外拍攝中，
    可聽聞其說話聲音，仍自屋外第二度向告訴人說「妳賤人」
    等語，是其應有告訴人所指時間、地點為此部分公然侮辱犯
    行。
　㈣綜上所述，本案事證已臻明確，被告潘新華所辯，為卸責之
    詞，不足採信。從而，被告潘新華公然侮辱犯行，堪以認定
    ，應依法論科。
三、論罪科刑：
　㈠核被告王梅櫻就犯罪事實一、㈠及㈡部分所為；被告潘新華就
    犯罪事實二、㈠至㈢部分所為，均係犯刑法第309條第1 項之
    公然侮辱罪。
　㈡被告王梅櫻就犯罪事實一、㈠部分；被告潘新華就犯罪事實二
    、㈡及㈢部分，係基於公然侮辱之單一犯意，於同日密接時間
    ，在同一地點，對告訴人所為數次言語辱罵，依一般社會健
    全觀念，其各行為之獨立性極為薄弱，應各論以接續犯。起
    訴書認定被告潘新華就犯罪事實二、㈢前段及後段部分，為
    犯意各別，行為互殊，應分論併罰，容有誤會。
　㈢被告王梅櫻所犯2罪；被告潘新華所犯3罪，犯意各別，行為
    互殊，應分論併罰。
　㈣爰以行為人責任為基礎，審酌被告2人不思理性溝通，竟在不
    特人得共見共聞戶外各自以上開言語辱罵告訴人，致告訴人
    之名譽及人格受有貶損，迄今未能獲得告訴人之諒解，所為
    實有不該。惟念及被告2人之前無任何犯罪紀錄，有臺灣高
    等法院被告前案紀錄表2紙為憑，素行良好，被告王梅櫻於
    本院審理時坦承犯行之態度尚可，被告潘新華於偵查中否認
    犯行之態度不佳。兼衡被告王梅櫻於本院審理時陳稱目前無
    業，經濟來源仰賴配偶之退休俸及打零工，年事已高。被告
    潘新華戶籍資料記載國中畢業之智識程度等一切情狀，分別
    量處如主文第1項、第2項所示之刑，並各定其等應執行之刑
    ，及均諭知易服勞役之折算標準。
乙、不另為無罪諭知部分
    公訴意旨另以被告潘新華於犯罪事實二、㈡所示時間、地點
    ，向告訴人辱稱「賤人」；犯罪事實二、㈢前段所示時間、
    地點，向告訴人辱稱「擺爛」等語，亦成立刑法第309條第1
    項之公然侮辱罪。惟依檢察官指揮檢察事務官所製作之勘驗
    筆錄結果，「賤人」是被告潘新華以外之人所言（見他卷第
    55頁反面），自難認被告潘新華有說這句話。另「擺爛」是
    告訴人先以此形容被告潘新華鑑界不出面之消極處理態度，
    被告潘新華才回稱「妳才會擺爛」，參以擺爛一詞就是形容
    別人做事態度消極，雖屬負面用詞，但尚不足達到侮辱他人
    人格程度，不至成立公然侮辱犯行。以上部分如成立犯罪，
    應與有罪部分具有接續犯之實質上一罪關係，爰不另為無罪
    之諭知。 
據上論斷，應依刑事訴訟法第299條第1項前段，判決如主文。
本案經檢察官蔡宜臻提起公訴，檢察官陳亭宇到庭執行職務。
中　　華　　民　　國　　111 　年　　5 　　月　　6 　　日
                  刑事第一庭  法  官  王凱平  
以上正本證明與原本無異。
如不服本判決應於收受判決後20日內向本院提出上訴書狀，並應
敘述具體理由。其未敘述上訴理由者，應於上訴期間屆滿後20日
內向本院補提理由書（均須按他造當事人之人數附繕本）「切勿
逕送上級法院」。
中　　華　　民　　國　　111 　年　　5 　　月　　6 　　日
                              書記官  鍾佩芳
附錄本案論罪科刑所犯法條：
刑法第309條第1項
公然侮辱人者，處拘役或9000元以下罰金。